臺灣士林地方法院交通事件裁定　　　　 94年度交聲字第142號
原處分機關　臺北市交通事件裁決所
異　議　人
即受處分人　大工工程有限公司
　　　　　　　　　　統一編號：00000000號
代　表　人　林朝龍
上列異議人因違反道路交通管理處罰條例案件，對於臺北市交通
事件裁決所於94年2 月18日所為之處分（原處分案號：北市裁二
字第裁22-Z00000000號），聲明異議，本院裁定如下：
        主  文
原處分撤銷。
大工工程有限公司不罰。
        理  由
一、原處分機關係以異議人即受處分人大工工程有限公司所有車
    號9496-DW 號自用小貨車，於民國93年12月14日晚上10時42
    分，在國道中山高速公路南下15公里路段，經國道一隊員警
    查獲「未懸掛號牌行駛」，因而舉發，認其違反道路交通管
    理處罰條例第12條第1 項第7 款、第2 項規定，處罰鍰新臺
    幣（下同）3,600 元，並吊銷牌照。
二、受處分人聲明異議意旨略以：伊所有車牌號碼9496-DW 號自
    小貨車在上高速公路前，後車牌螺絲鬆脫導致車牌脫落，但
    該車後面並無可固定車牌之處，鎖車牌所用螺絲特殊，當時
    工具箱放置客戶處，無法即時以工具將其固定，不得已遂將
    車牌放置車內；況且該貨車後方有油漆噴字可辨識車牌號碼
    ，前方車牌亦仍懸掛，應無逃避糾舉之疑慮，亦無必要故意
    拔下車牌等語，資為抗辯。
三、按汽車已領有號牌而未懸掛或不依指定位置懸掛者，處汽車
    所有人3,600 元以上7,200 元以下罰鍰並吊銷牌照，道路交
    通管理處罰條例第12條第1 項第7 款、第2 項定有明文。揆
    諸前揭該條法文之立法目的，乃用以規範汽車所有人於領得
    號牌後，必須依指定位置懸掛，否則即應處以相當之行政罰
    ，以遏止汽車所有人任意不懸掛或不依指定位置懸掛號牌之
    行為。其立法理由，係因許多行駛於道路之車輛均未掛出車
    牌，如此不但可逃避超車照相，同時遇有肇事行為時也不易
    追查；此種行為對於社會不但造成許多重大傷害，同時也造
    成眾多受害者索賠無門；民間車輛常發現一牌數掛之情形，
    若是遇有肇事情形，常導致警方追蹤上的困難；就車輛未掛
    號牌者加重其處罰的部分，對於警員執行路檢之工作的確有
    所助益，因為以往警員執勤時因缺乏法令依據，導致許多人
    心存僥倖而冒險一試；於金錢罰外，應輔以其他制裁手段，
    爰將第2 項『第5 款借供他人使用之牌號吊銷』修正為『第
    5 款、第7 款之牌照吊銷』，一方面使立法完整，另方面藉
    之達成遏止『汽車行駛已領有號牌而未懸掛』之效果（立法
    院聯席會議審議理由參照）。
四、經查：
  (一)受處分人大工工程有限公司所有前開車輛，於上開時地經警
    舉發未懸掛號牌行駛之違規事實，固據其法定代理人林朝龍
    供承在卷，復有內政部警政署國道公路警察局公警局交字第
    Z00000000 號舉發違反道路交通管理事件通知單、內政部警
    政署國道公路警察局第一警察隊94年1 月24日公警一交訴字
    第0940170035號書函各1 紙在卷可稽。惟查證人即國道公路
    警察局第1 警察隊汐止分隊警員張龍乾到庭證稱：「（問：
    當時異議人的車後部有無噴上車牌號碼？）有。（問：前車
    牌有無懸掛？）有。（問：有無檢查後車牌放在何處？）他
    放在駕駛座旁邊。」（見本院94年4 月20 日 訊問筆錄）等
    語，核與林朝龍供述情節相符。足見受處分人所辯：當時駕
    駛該車輛之林朝龍因懸掛後車牌之螺絲脫落，無法懸掛後車
    牌，因時值深夜無法前往汽車材料行固定車牌，應堪採信。
    倘受處分人有意拆卸車牌規避糾舉，實無必要僅拆卸後車牌
    ，而保留前車牌，況該小貨車後車身仍依規定以噴漆繪製車
    牌號碼，對於警方執勤糾舉實無追查不易之顧慮，受處分人
    並無避免查緝之動機可言。
  (二)本件原處分機關係以告發之內政部警政署國道公路警察局第
    一警察隊警員所製「內政部警政署國道公路警察局公警局交
    字第Z00000000 號舉發違反道路交通管理事件通知單」為處
    罰之唯一依據。至證人即當時掣單告發之國道公路警察局第
    1 警察隊汐止分隊警員吳宏章雖到庭證稱：「異議人所述有
    噴車牌號碼，與懸掛車牌是不同的規定，不能因為有噴車牌
    號碼，就不懸掛車牌。當天我有詢問異議人，他說車牌已經
    掉了3 、4 天沒有螺絲可以鎖，與今天他所述當天掉車牌不
    同。」（見同上訊問筆錄）云云，然本件舉發違規通知單既
    係舉發人即證人吳宏章所製發，故其上述證詞之效力即無異
    於上開舉發違規通知單。而林朝龍既否認曾對警員表示車牌
    已經掉了3 、4 日，尚難僅憑吳宏章單方面指訴，遽認確有
    該情。況證人李坤霖至本院結證稱：「（問：93年12月14日
    當天有無請異議人幫你載物品？）有‧‧‧（問：異議人有
    無因此將車上物品搬下？）他將車子清空，所以有一些他車
    上的物品留在工地。」（見本院94年5 月4 日訊問筆錄）等
    語，核與林朝龍所述情節相符，堪信為真實，足徵林朝龍辯
    稱其懸掛後車牌之螺絲鬆脫，因當時缺乏工具致無法及時懸
    掛後車牌等情，應堪採信。是受處分人未能即時懸掛後車牌
    ，確有合理之正當理由，並非故意不懸掛車牌，以利逃避罰
    責，就車牌於駕駛途中掉落乙情，亦難認有何過失。原處分
    未予詳查，遽予裁罰，尚有未洽，本件異議為有理由，原處
    分應予撤銷，另諭知受處分人不罰。
五、據上論斷，應依道路交通案件處理辦法第20條，裁定如主文
    。
中　　華　　民　　國　　94　　年　　5 　　月　　23　　日
                  交通法庭法　官  李昆霖
以上正本證明與原本無異。
如不服本裁定應於送達後5日內向本院提出抗告狀。
                          書記官  陳佳伶
中　　華　　民　　國　　94　　年　　5 　　月　　26　　日
